臺灣新竹地方法院行政訴訟判決　
                                      109年度交字第245號
原      告  林金燦
被      告  交通部公路總局新竹區監理所

代  表  人  吳季娟
訴訟代理人  吳靜宜
上列當事人間交通裁決事件，原告不服被告民國109年12月15日
竹監新四字第51-E00000000號裁決，提起行政訴訟，本院判決如
下：
    主  文
原告之訴駁回。
訴訟費用新臺幣参佰元由原告負擔。
    事實及理由
壹、程序事項：
（一）原告起訴時，被告交通部公路總局新竹區監理所代表人為
      黃萬益，訴訟繫屬中，於民國110年6月4日由吳季娟繼任
      為代表人，並經其聲明承受訴訟，核無不合，應予准許。
（二）本件因屬不服被告所為道路交通管理處罰條例（下稱道交
      條例）第8條之裁決而提起撤銷訴訟，依行政訴訟法第237
      條之7規定，不經言詞辯論，逕行裁判，合先敘明。
貳、實體部分：
一、事實概要：緣原告於109年11月7日17時58分許，駕駛車牌號
    碼000-0000號營業貨運曳引車（下稱系爭車輛）附掛HBA-76
    81號營業半拖車載運碎石，而行經新竹縣竹北市環北路與博
    愛街口時，疏未注意致載運之碎石滲漏至一般道路之路面，
    旋於同日14時7分許，訴外人周海豐騎乘車牌號碼000-000號
    普通重型機車經過該處，因地面碎石煞車閃避不及而人、車
    倒地因而受傷，嗣新竹縣政府警察局竹北分局交警員獲報到
    場處理後，因認其有「汽車所載貨物滲漏致他人肇事受傷」
    之違規事實，乃於109年11月8日填製新竹縣政府警察局竹縣
    警交字第E00000000 號舉發違反道路交通管理事件通知單對
    原告予以舉發，記載應到案日期為109年12月8日前，並移送
    被告處理，原告於109年11月11日到案陳述不服舉發。嗣被
    告認原告有「一、所載貨物滲漏（一般道路）。二、汽車裝
    載有第30條第1 項情形因而致人受傷。」之違規事實，乃依
    道路交通管理處罰條例第30條第1項第2款、第3項（前段）
    及違反道路交通管理事件統一裁罰基準表等規定，於109年1
    2月15日以竹監新四字第51-E00000000號違反道路交通管理
    事件裁決書（下稱原處分），裁處原告罰鍰4500 元、並記
    違規點數2點，吊扣駕駛執照12個月。原告僅針對「吊扣駕
    駛執照12個月」之處罰不服部分，遂提起本件行政訴訟。
二、本件原告主張：我的行為不是故意，因載2公分石頭…掉是無
    意，對方滑倒皮小傷我們也和解，因為我工作需要駕照云云
    。並聲明：原處分撤銷，訴訟費用由被告負擔。
三、被告答辯略以：本案經新竹縣政府警察局竹北分局於109年1
    1月30日以竹縣北警交字第1093603028號函復：…三、本案經
    查，旨揭車輛於竹北市環北路一段與博愛街交岔路口行駛時
    ，車輛所載運之砂石滲漏遺留於道路上，導致一普重機車駕
    駛行經前揭地點時自摔受傷，後經處理員警調閱監視器影像
    後，始發現係旨揭車輛行駛時所滲漏，爰以前揭處罰條例第
    30條，所載貨物滲漏因而致人受傷舉發並無違誤…等語。）
    經檢視本案採證資料，影片內容顯示本件原告違規事實明確
    。被告依法裁處應屬適法，本件原告之訴為無理由，並聲明
    ：駁回原告之訴，訴訟費用由原告負擔。
四、本院之判斷：
（一）按「汽車裝載時，有下列情形之一者，處汽車駕駛人新臺
      幣三千元以上一萬八千元以下罰鍰，並責令改正或禁止通
      行：二、所載貨物滲漏、飛散、脫落、掉落或氣味惡臭。
      前二項情形，因而致人受傷者，吊扣其駕駛執照一年。」
      道路交通管理處罰條例第30條第1項第2款及第3項規定，
      同條例第63條第1項第3款規定：「汽車駕駛人有下列各款
      所列條款之一者，除依原條款處罰鍰外，並予記點：二、
      …第三十條第一項第一款、第二款情形之一者，各記違規
      點數二點。」；道路交通安全規則第77條第1項第1款及第
      2款規定：「汽車裝載時，除機車依第八十八條規定外，
      應依下列規定：一、裝置容易滲漏、飛散、氣味惡臭之貨
      物，能防止其發洩者，應嚴密封固，裝置適當。二、載運
      人客、貨物必須穩妥，車門應能關閉良好，物品應捆紮牢
      固，堆放平穩。」，分別有明文。
（二）查事實欄要欄所載之事實，為兩造所不爭執，並有舉發違
      反道路交通管理事件通知單、原處分裁決書、新竹縣政府
　　　警察局竹北分局109年11月30日竹縣北警交字第109360302
      8號函、汽車駕駛人基本資料、車籍查詢報表及採證光碟
      附卷可稽（見本院卷第47至82頁），應堪認為真。是本件
      有爭執者，即在原告是否有事實欄所示之違規行為，被告
      機關所為本件之裁罰內容是否合法。
（三）經本院當庭勘驗採證光碟結果如下：「影片1(約13秒處砂
      石車)」，影片13秒時系爭車輛出現於畫面右側，於影片1
      4秒時，系爭車輛行駛於左轉彎專用道準備進行左轉，影
      片17秒至18秒間，系爭車輛附掛之砂石專用車有砂石滲漏
      、掉落；檔案名稱：「影片2(約13秒處騎士摔倒)」，有
      卷附光碟及本院110年10月28日調查證據筆錄在卷可稽（
      見本卷第97頁），由上開勘驗畫面可知，原告確有汽車所
      載貨物滲漏致他人肇事受傷之行為。
（四）原告於本院審理時表示其並非故意且希望不要吊扣駕照等
      語（見本院卷第99頁），查系爭車輛載運碎石而滲漏至一
      般道路之路面一節，業如前述，而原告載運碎石而行駛於
      道路，依法負有防止滲漏之行政法上義務，是縱然原告就
      此違規事實之發生並非出於故意，但依斯時之情況，並非
      不能注意而避免滲漏，惟原告竟疏於注意而致所載淤泥滲
      漏至道路地面，且訴外人周海豐因而人、車倒地而受傷（
      輕傷），仍屬過失而具備責任條件，故被告據之認原告有
      「一、所載貨物滲漏（一般道路）。二、汽車裝載有第30
      條第1 項情形因而致人受傷。」之違規事實，乃以原處分
      就駕駛執照部分裁處吊扣12個月，揆諸前開規定，依法洵
      屬有據，並不影響原處分關於吊扣駕駛執照部分之合法性
      ：就符合道路交通管理處罰條例第30條第3 項前段之規定
      者，裁罰機關依法應即吊扣行為人之駕駛執照12個月，而
      原告所指該一情事亦顯非屬法定得減輕或免除其處罰之事
      由，又衡諸該規定旨在確保道路交通往來之安全，此雖限
      制人民駕駛車輛之自由權利，但基於維護交通安全之重要
      公益，立法者已經考量人民工作、生活及人格自由發展，
      與該處分所追求之公共利益，且該處分所侵害之工作權亦
      僅限於駕駛車輛部分（期間1 年），尚無違反比例原則，
      是原告所指情事，仍無解於其應受吊扣駕駛執照之處罰。
五、綜上所述，原告既有「「一、所載貨物滲漏（一般道路）。
    二、汽車裝載有第30條第1 項情形因而致人受傷。」之違規
    行為，原處分依道路交通管理處罰條例第30條第1項第2款及
    第30條第3項、第24條規定，裁處原告罰鍰4500元、記違規
    點數2點，並吊扣駕照12個月，核無違誤，原告訴請撤銷，
    為無理由，應予駁回。
六、本件判決基礎已臻明確，兩造其餘攻擊防禦方法及訴訟資料
    ，經本院斟酌後，核與判決不生影響，爰無分別斟酌論述之
    必要，附此敘明。
七、本件第一審裁判費為300元，應由原告負擔，爰確定第一審
    訴訟費用如主文第2項所示。
八、據上論結，本件原告之訴為無理由，依行政訴訟法第237條
    之8第1項、第98條第1項前段，判決如主文。
中　　華　　民　　國　　110 　年　　11　　月　　30　　日
                  行政訴訟庭  法  官  李毓華
以上正本係照原本作成。
如不服本判決，應於判決送達後20日內，向本院提出上訴狀並表
明上訴理由（原判決所違背之法令及其具體內容或依訴訟資料可
認為原判決有違背法令之具體事實），其未載明上訴理由者，應
於提出上訴後20日內向本院補提理由書（上訴狀及上訴理由書均
須按他造人數附繕本，如未按期補提上訴理由書，則逕予駁回上
訴），並應繳納上訴裁判費新臺幣750元。　　　　　　　　　
中　　華　　民　　國　　110 　年　　12　　月　　2 　　日
                              書記官  劉文倩